【裁判字號】    98,抗,17
【裁判日期】    980123
【裁判案由】    停止執行
【裁判全文】
臺灣高等法院高雄分院民事裁定            98年度抗字第17號
抗  告  人  兆豐國際商業銀行股份有限公司
法定代理人  甲○○
訴訟代理人  丁○○
相  對  人  乙○○
            丙○○
上列抗告人因與相對人間停止執行事件，對於民國97年11月11日
臺灣屏東地方法院97年度聲字第507 號所為裁定提起抗告，本院
裁定如下：
    主  文
原裁定關於擔保金額部分廢棄。
上開廢廢棄部分，相對人乙○○供擔保金額應為新臺幣壹佰捌拾
柒萬壹仟參佰貳拾陸元；相對人丙○○供擔保金額應為新臺幣肆
萬玖仟肆佰伍拾壹元。
其餘抗告駁回。
抗告程序費用由相對人負擔二分之一，餘由抗告人負擔。
    理  由
一抗告意旨略以：前因相對人與抗告人間之原法院97年度執字第
  36088 號清償債務民事強制執行事件（下稱系爭執行事件），
  相對人以其提起第三人異議之訴為由，聲請供擔保停止強制執
  行，經原法院裁定命相對人乙○○、丙○○分別以新臺幣（下
  同）43萬元及6,000 元供擔保後，上開系爭執行事件對其存款
  等債權所為之強制執行程序，於原法院97年度補字第392 號第
  三人異議之訴事件終結前應予停止（下稱原裁定）。惟原法院
  所核定之擔保金額過低，比照原法院扣押相對人之存款債權分
  別為8,598,388 元、118,447 元，與抗告人得請求之金額：本
  金10,883,837元及自民國71年6 月起依年息16.18%計算之利息
  、違約金等，兩者顯不符比例，亦與假扣押、假處分及假執行
  等非訟事件之擔保金應由債務人就訴訟標的金額負擔3 分之2
  以上之實務慣例有違。又相對人尚有其他財產亟待扣押，原法
  院竟僅以前述存款債權為據計算擔保金，諒與實情大為出入，
  且亦未審酌相對人之其他債權人參與分配將致抗告人就存款債
  權受償減損之情形，是原法院核定之擔保金額顯失公允。另相
  對人提起第三人異議之訴，卻未繳納裁判費，其起訴並非合法
  ，原法院逕予裁定停止系爭執行事件，嚴重影響抗告人即時受
  償之權益，爰提起本件抗告等語。
二按法院依強制執行法第18條第2 項定擔保金額而為准許停止強
  制執行之裁定者，該項擔保係備供債權人因停止執行所受損害
  之賠償，其數額應依標的物停止執行後，債權人未能即時受償
  或利用該標的所受之損害額，或因另供擔保強制執行所受之損
  害額定之，非以標的物之價值或其債權額為依據；至擔保金額
  之多寡應如何認為相當，原屬於法院職權裁量之範圍，如已斟
  酌債權人因停止執行所應受之損害，自非當事人所可任意指摘
  （最高法院86年度台抗字第442 號、92年度台抗字第574 號裁
  定意旨可資參照）。
三經查：系爭執行事件已扣押相對人乙○○之存款債權應為：聯
  邦商業銀行屏東分行3,491,885 元、屏東歸來郵局646,024 元
  、上海商業儲蓄銀行屏東分行135,330 元、彰化商業銀行屏東
  分行1,892,940 元、陽信商業銀行屏東分行2,432,209 元、金
  鼎證券屏東分公司38,503元，合計8,636, 891元；相對人丙○
  ○已受扣押之存款債權應為：聯邦商業銀行屏東分行118,447
  元、元大證券屏南分公司109,788 元，合計228,235 元一節，
  業經本院調取系爭執行事件卷宗查閱屬實（見本院卷第17頁至
  第33頁）。又各級法院辦案期限實施要點規定，第一、二、三
  審通常程序審判案件之期限分別為1 年4 個月、2 年、1 年，
  共計4 年4 個月，則兩造間第三人異議之訴為可上訴至第三審
  事件，故審理期限約需4 年4 個月，預估為相對人提起該訴獲
  准停止執行因而致抗告人之執行延宕期間，再以相對人之系爭
  存款債權按法定利率年息5%計算，相對人乙○○應為1,871,32
  6 元（8,636,891 元×5%×4 又1/3 年＝1,871,326 元，元以
  下四捨五入）；相對人丙○○應為49,451元（228,235 元×5%
  ×4 又1/3 年＝49,451元）。原裁定以1 年為抗告人延後受償
  之期間，無視兩造間第三人異議之訴事件可上訴至第三審，及
  3 審辦案之期間共為4 年4 個月，是以，原裁定關於此部分容
  有未當，抗告意旨指摘原裁定關於擔保金額部分不當，即非無
  據，自應由本院廢棄原裁定，自為裁定如主文第二項所示。
四次按有提起異議之訴時，法院因必要情形，或依聲請定相當並
  確實之擔保，得為停止強制執行之裁定，強制執行法第18條第
  2 項定有明文。依此規定，只須當事人提起異議之訴，在該異
  議之訴確定前，法院如認有必要，得依職權為停止執行之裁定
  ；其在當事人願供擔保，聲請停止強制執行時，法院亦非不得
  依其聲請，定相當並確實之擔保，為停止強制執行之裁定。至
  該異議之訴實體上有無理由，則非法院於裁定停止強制執行時
  應予審酌之事項（最高法院93年度台抗字第723 號裁判參照）
  。本件抗告人爭執相對人提起第三人異議之訴，迄今尚未繳納
  裁判費，其訴並不合法，原法院不得裁定停止系爭執行事件等
  語。惟查：相對人提起第三人異議之訴時固尚未繳納裁判費，
  而由原法院分案為97年度補字第392 號，嗣因已繳納裁判費，
  業另由原法院分案為97年度重訴字第70號事件受理中一節，有
  本院電話查詢紀錄單可佐（見本院卷第14頁），足認相對人提
  起債務人異議之訴並無不合法遭駁回或已確定之情事。又本院
  依職權調閱原法院97年度執字第36088 號執行事件卷，系爭執
  行案件僅核發扣押債權執行命令，尚未終結，亦有該執行卷附
  卷可憑（見本院卷第16頁至第37頁）。足認相對人係在該事件
  判決確定前，聲請供擔保裁定停止系爭執行程序，則揆諸首揭
  說明，自屬有據，應予准許。此部分抗告乃無理由，應予駁回
  。
五據上論結，本件抗告為一部有理由、一部無理由，依強制執行
  法第30條之1 ，民事訴訟法第495 條之1 第1 項、第492 條、
  第449條第1 項、第95條、第78條，裁定如主文。
中    華    民    國    98    年    1     月    23    日
                            民事第四庭
                                審判長法官  蔡文貴
                                法      官  黃科瑜
                                法      官  謝靜雯
以上正本證明與原本無異。
如不服本裁定應於送達後10日內向本院提出再抗告狀 (並按他造
當事人之人數附繕本)， 並繳納再抗告費新臺幣1,000 元。再為
抗告應以適用法規顯有錯誤為理由，並應委任律師為代理人。
中    華    民    國    98    年    1     月    23    日
                                書  記  官  唐奇燕
附註：抗告人之配偶、三親等內之血親、二親等內之姻親，或抗
告人為法人、中央或地方機關時，其所屬專任人員具有律師資格
並經法院認適當者，亦得為第三審代理人。抗告人或其法定代理
人具有律師資格者及前項情形，應於提起抗告或委任時釋明之。


司法院資訊處製作；財團法人民間司法改革基金會備份。
